【裁判字號】    98,訴,642
【裁判日期】    981029
【裁判案由】    毒品危害防制條例
【裁判全文】
臺灣苗栗地方法院刑事判決               98年度訴字第642號
公  訴  人  臺灣苗栗地方法院檢察署檢察官
被      告  甲○○
                      號
指定辯護人  陳呈雲律師
上列被告因違反毒品危害防制條例案件，經檢察官提起公訴（98
年度偵字第4341、4367號），本院判決如下：
    主  文
甲○○犯如附表所示之罪，各處如附表所示之刑。應執行有期徒
刑肆年。未扣案之販賣第三級毒品所得新臺幣萬柒仟元沒收，
如全部或一部不能沒收時，以其財產抵償之；扣案之搭配000000
0000號門號使用之行動電話機具壹支（不含0000000000號門號之
SIM 卡）沒收。
    事  實
一、甲○○明知愷他命（Ketamine，俗稱K 他命）係屬毒品危害
    防制條例第2 條第2 項第3 款所列之第三級毒品，依法不得
    販賣，竟各基於意圖販賣第三級毒品愷他命以營利之犯意，
    向不詳姓名年籍綽號「廖雄」之成年人，以不詳之價格購入
    愷他命後，先自行分裝，並以其所使用之門號0000000000號
    行動電話為聯絡工具，先後於附表所示之時間、地點，以如
    附表所示高於進價之價格，販賣第三級毒品愷他命予郭怡君
    、詹正彬等2 人，而取得如表所示之款項，從中賺取差價以
    牟利（詳細時間、地點、方式、金額均如附表所示）。嗣因
    臺灣苗栗地方法院檢察署檢察官另案偵辦郭怡君涉嫌販賣第
    三級毒品愷他命案件時，經郭怡君、詹正彬之供述，而查獲
    上情（郭怡君所涉販賣第三級毒品案件，業經本院以98年度
    訴字第562 號判決判處應執行有期徒刑4 年8 月在案）。
二、案經臺灣苗栗地方法院檢察署檢察官指揮苗栗縣警察局竹南
    分局偵辦後起訴。
    理  由
壹、證據能力部分：
    按被告以外之人於審判外之言詞或書面陳述，除法律有規定
    者外，不得作為證據，刑事訴訟法第159 條第1 項固定有明
    文。惟被告以外之人於審判外之陳述，雖不符第159 條之1
    至第159 條之4 之規定，而經當事人於審判程序同意作為證
    據，法院審酌該言詞陳述或書面陳述作成時之情況，認為適
    當者，亦得為證據；當事人、代理人或辯護人於法院調查證
    據時，知有第159 條第1 項不得為證據之情形，而未於言詞
    辯論終結前聲明異議者，視為有前項之同意，同法第159 條
    之5 定有明文。查本案檢察官、被告及其辯護人就法院下列
    所引被告以外之人於審判外之言詞或書面陳述之證據能力，
    於本院準備程序時均表示不爭執，且迄至言詞辯論終結前亦
    未聲明異議，應認已同意卷內證據均得作為證據，經本院審
    酌後上開證據資料作成時之情況，尚無違法不當及證明力明
    顯過低之瑕疵之情形，揆諸上開規定，認下列各項證據均有
    證據能力。
貳、實體部分：
一、被告甲○○對於前揭犯罪事實於警詢、偵查、本院準備程序
    及審理時自白不諱（見臺灣苗栗地方法院檢察署98年度偵字
    第4367號第7-12頁、同署98年度他字第371 號卷第83頁、同
    署98年度偵字第3600號第140-142 頁），核與證人郭怡君、
    詹正彬於偵查中證述之情節相符（見同署98年度偵字第4367
    號卷第25-26 頁、同署98年度偵字第3600號卷第75-79 、11
    7-121 頁），復有被告甲○○所使用之0000000000號行動電
    話與證人郭怡君所使用之0000000000、0000000000號、證人
    詹正彬所使用之0000000000號行動電話監聽譯文、通聯調閱
    查詢單及本院核發之98年聲監字第66號通訊監察書在卷可稽
    （見同署98年度偵字第4367號卷第00-00 00-00 、98年度他
    字第371 卷第257 、272 、275 、279 、303 頁），足認被
    告之自白確與事實相符。又販賣毒品愷他命係違法行為，治
    安機關對於販賣毒品之犯罪行為，無不嚴加查緝，各傳播媒
    體對於政府大力掃毒之決心，亦再三報導，衡情倘非有利可
    圖，絕無甘冒被嚴查重罰之高度風險而平白從事愷他命買賣
    之理，且被告於本院審理時亦自承：分裝後1 包愷他命約可
    賺3 百至5 百元等語（見本院卷第70頁），足見其確有營利
    之意圖甚明。綜上所述，被告販賣愷他命之犯罪事證已臻明
    確，其犯行洵堪認定，應依法論罪科刑。
二、新舊法比較：
    被告行為後，毒品危害防制條例部分條文業已於98年5 月20
    日公布修正，同年月22日施行（按法規之制定與法規之修正
    ，如有特定生效日之必要者，依中央法規標準法第14條或第
    20條第2 項準用第14條之規定，應分別特定其施行日期。法
    規制定或前次修正基於特殊因素所特定之施行日期，並不適
    用於日後修正或再次修正之條文。又法律之制定或修正，若
    未明定施行日期者，中央法規標準法雖未規定應自何時生效
    ，然法律既經制定或修正並經總統公布，自應依一般原則，
    自公布日起算至第3 日發生效力。至於92年7 月9 日修正公
    布之毒品危害防制條例第36條規定：「本條例自公布後6個
    月施行。」其立法理由係謂：「(一)依修正草案第2 條第3項
    規定，法務部需會同衛生署成立審議委員會每3 個月定期檢
    討調整毒品之分級及品項，而本次新增第四級毒品，有需要
    在新法施行前先經該審議會檢討後再調整公布，爰預留6 個
    月緩衝期，以利處理。(二)依本條例新修正之規定，有必要再
    訂定相關子法及修正相關法規，以配合本條例之施行，故亦
    有需要預留適當緩衝期，以利訂頒相關子法及相關法規之配
    合修正。」故該條規定，顯係因應該次修正之需，始預留適
    當之緩衝期。與本次之修正並未定有施行日期之特別規定，
    且亦未明示係基於何特殊因素而修正，自並不能適用92年7
    月9 日修正公布之毒品危害防制條例第36條自公布後6 個月
    施行之規定）。是被告犯後法律已有變更，自應就本次毒品
    危害防制條例之修正比較新舊法，並對於罪刑有關之加重、
    減輕及其他法定加減原因等一切情形，本於統一性及整體性
    原則，綜其全部罪刑之結果而為比較。茲比較如下：
  (一)修正前毒品危害防制條例第4 條第3 項係規定：「製造、運
    輸、販賣第三級毒品者，處5 年以上有期徒刑，得併科新臺
    幣5 百萬元以下罰金。」修正後則規定：「製造、運輸、販
    賣第三級毒品者，處5 年以上有期徒刑，得併科新臺幣7 百
    萬元以下罰金。」可知犯罪構成要件相同，法定刑併科罰金
    部分，由5 百萬元提高為7 百萬元，經比較新舊法之結果，
    以修正前毒品危害防制條例第4 條第3 項規定對被告有利。
  (二)修正前毒品危害防制條例第17條規定：「犯第4 條第1 項至
    第4 項、第5 條第1 項至第4 項前段、第6 條第1 項至第4
    項、第7 條第1 項至第4 項、第8 條第1 項至第4 項，第10
    條或第11條第1 項、第2 項之罪，供出毒品來源，因而破獲
    者，得減輕其刑」，嗣經修正為：「（第1 項）犯第4 條至
    第8 條、第10條或第11條之罪，供出毒品來源，因而查獲其
    他正犯或共犯者，減輕或免除其刑。（第2 項）犯第4 條至
    第8 條之罪於偵查及審判中均自白者，減輕其刑。」，亦即
    該條例修正前第17條規定必須因而破獲上游毒品供應者，始
    得減輕其刑，且僅得減輕其刑，其適用之條件較嚴，而該條
    例修正後第17條第1 項規定適用之條件較寬，且就刑罰部分
    為必減或得免，復增列第2 項關於於偵查及審判中均自白者
    減輕其刑之規定，此新修正之規定，顯已影響行為人刑罰之
    法律效果，自屬法律有變更，經比較新、舊法結果，以修正
    後之法律較有利於被告。
  (三)本案被告郭怡君於偵查、本院準備程序及審理時，均自白全
    部犯罪事實不諱，經綜合全部罪刑之結果為比較後，以修正
    後之法律規定顯較修正前有利於被告，依刑法第2 條第1 項
    但書之規定，應整體適用較有利之新法即修正後毒品危害防
    制條例之規定。
三、論罪科刑：
  (一)按愷他命係屬毒品危害防制條例第2 條第2 項第3 款所列管
    之第三級毒品，是核被告甲○○所為如附表所示之犯行，均
    係犯（修正後）毒品危害防制條例第4 條第3 項之販賣第三
    級毒品罪。被告因販賣而持有第三級毒品愷他命之低度行為
    ，為販賣第三級毒品之高度行為所吸收，均不另論罪。又被
    告於附表所示之販賣第三級毒品愷他命犯行，交易時間、地
    點並非一致，每次行為在時間差距上可以分開，其主觀上難
    認出於一次決意，在刑法評價上亦各具獨立性，是其如附表
    所示之5 次販賣第三級毒品愷他命犯行，均犯意各別，行為
    互異，應予分論併罰。又被告於偵查及審判中均自白上開販
    賣第三級毒品犯行，有偵查及審判筆錄可考，應依（修正後
    ）毒品危害防制條例第17條第2 項規定，減輕其刑。
  (二)爰審酌被告明知法令禁止販賣第三級毒品，猶販賣戕害身心
    之愷他命，並藉此牟取利潤，犯罪之動機及目的均屬可議，
    且販賣毒品戕害國人身體健康，並有危害社會安全之虞，所
    生危害非輕，惟念及其犯後始終坦承全部犯行，犯後態度良
    好，年紀尚輕，思慮不周，販賣愷他命之所得尚非甚多，兼
    衡其販賣對象、次數、數量、智識程度及生活狀況等一切情
    狀，分別量處如主文所示之刑，並定如主文所示之應執行之
    刑。
四、沒收部分：
  (一)按毒品危害防制條例第19條第1 項規定，犯販賣毒品罪者，
    其犯罪所得之財物均沒收之，係採義務沒收主義，故販賣毒
    品所得之對價，不問其中成本若干，利潤多少，均應全部諭
    知沒收，貫徹政府查禁煙毒之決心，以符立法本旨（最高法
    院91年度臺上字第2419號判決意旨參照）。是如附表所示之
    被告甲○○各次販賣第三級毒品愷他命金額，自應認係被告
    各次販賣第三級毒品愷他命所得，雖均未扣案，然依上開規
    定及說明，仍應分別宣告沒收，如全部或一部不能沒收時，
    以其財產抵償之。
  (二)又按毒品危害防制條例第19條第1 項規定，犯販賣毒品罪者
    ，其供犯罪所用或因犯罪所得之財物，均沒收之。但此並無
    「不問屬於犯人與否沒收之」之特別規定，自應仍有刑法第
    38條第1 項第3 款、第3 項前段之適用，即以屬於犯人所有
    者為限，始得沒收之（參照最高法院94年度臺上字第4265號
    判決）。查本案被告甲○○所使用，供聯繫販賣第三級毒品
    所用之搭配0000000000號門號使用之行動電話機具，為被告
    所有，此業據被告供明在卷（見本院卷第67頁），雖未扣於
    本案，然已於被告另案所涉販賣第二、三、四級毒品案件中
    （本院98年度訴字第315 號，現由臺灣高等法院臺中分院審
    理中）扣押，有該案贓證物品清單附卷可參，並未滅失，應
    依同條例第19條第1 項前段之規定，在附隨各罪之科刑項下
    予以宣告沒收之（因前揭物品已另案扣押，並無不能沒收之
    問題，故不為追徵其價額之諭知）。至於前揭行動電話機具
    內插之0000000000號門號SIM 卡1 張，係案外人羅培僑所有
    ，並非被告所有，此有通聯調閱查詢單在卷可查（見同署98
    年度他字第371 號卷第303 頁），復經被告陳明在卷（見本
    院卷第67頁），依照前開說明，自不得宣告沒收。
據上論斷，應依刑事訴訟法第299 條第1 項前段，（修正後）毒
品危害防制條例第4 條第3 項、第17條第2 項、第19條第1 項，
刑法第11條前段、第2 條第1 項後段、第51條第5 款，判決如主
文。
本案經檢察官黃俊鳴到庭執行職務。
中    華    民    國    98    年    10    月    29    日
                刑事第三庭    審判長法  官  柳章峰
                                    法  官  顏苾涵
                                    法  官  林佩儒
以上正本證明與原本無異。
如不服本判決應於收受判決後10日內向本院提出上訴書狀，並應
應敘述具體理由。其未敘述上訴理由者，應於上訴期間屆滿後20
日內向本院補提理由書(均須按他造當事人之人數附繕本)「切勿
逕送上級法院」。
                                    書記官  陳玲君
中    華    民    國    98    年    10    月    29    日
附錄本案論罪科刑法條：
修正後毒品危害防制條例第4條第3項：
製造、運輸、販賣第三級毒品者，處5 年以上有期徒刑，得併科
新臺幣7百萬元以下罰金。
修正後毒品危害防制條例第17條第2項：
犯第4條至第8條之罪於偵查及審判中均自白者，減輕其刑。
【附表】
┌──┬────┬────┬────┬───────┬───────┬──────────┐
│編號│販賣對象│販賣時間│交易地點│  交易方式    │販賣數量及價格│     宣告刑         │
│    │        │（次數）│        │              │（新臺幣）    │                    │
├──┼────┼────┼────┼───────┼───────┼──────────┤
│ １ │郭怡君  │98年2 月│苗栗縣竹│郭怡君要詹正彬│愷他命1 包（約│甲○○販賣第三級毒品│
│    │        │至3 月間│南鎮和仁│使用詹正彬所持│5 公克）      │，處有期徒刑貳年柒月│
│    │        │        │街71巷33│用之0000000000│              │。未扣案之販賣第三級│
│    │        │（計2 次│號前（即│號行動電話撥打│2,000元       │毒品所得新臺幣貳仟元│
│    │        │）      │甲○○住│甲○○使用之09│              │沒收，如全部或一部不│
│    │        │        │處前）  │00000000號行動│              │能沒收時，以其財產抵│
│    │        │        │        │電話聯絡，再由│              │償之；扣案之搭配0916│
│    │        │        │        │詹正彬駕駛車輛│              │661245號門號使用之行│
│    │        │        │        │搭載郭怡君前往│              │動電話機具壹支（不含│
│    │        │        │        │甲○○住處前以│              │SIM 卡）沒收。      │
│    │        │        │        │現金交易。    │              │                    │
├──┤        │        ├────┼───────┼───────┼──────────┤
│ ２ │        │        │苗栗縣竹│郭怡君要詹正彬│愷他命1 包（約│甲○○販賣第三級毒品│
│    │        │        │南鎮「龍│使用詹正彬所持│5 公克）      │，處有期徒刑貳年柒月│
│    │        │        │鳳漁港」│用之0000000000│              │。未扣案之販賣第三級│
│    │        │        │附近    │號行動電話撥打│2,000元       │毒品所得新臺幣貳仟元│
│    │        │        │        │甲○○使用之09│              │沒收，如全部或一部不│
│    │        │        │        │00000000號行動│              │能沒收時，以其財產抵│
│    │        │        │        │電話聯絡，再由│              │償之；扣案之搭配0916│
│    │        │        │        │郭怡君駕駛車牌│              │661245號門號使用之行│
│    │        │        │        │號碼3188-RZ 號│              │動電話機具壹支（不含│
│    │        │        │        │自用小客車搭載│              │SIM 卡）沒收。      │
│    │        │        │        │詹正彬前往約定│              │                    │
│    │        │        │        │地點與甲○○會│              │                    │
│    │        │        │        │面，並在郭怡君│              │                    │
│    │        │        │        │駕駛之自用小客│              │                    │
│    │        │        │        │車內以現金交易│              │                    │
│    │        │        │        │。            │              │                    │
├──┼────┼────┼────┼───────┼───────┼──────────┤
│ ３ │郭怡君  │98年3 月│苗栗縣頭│郭怡君先後以其│愷他命1 包（約│甲○○販賣第三級毒品│
│    │        │4 日凌晨│份鎮中央│使用之00000000│100 公克）    │，處有期徒刑貳年柒月│
│    │        │某時    │路「永吉│75 號、0000000│              │。未扣案之販賣第三級│
│    │        │        │大賣場」│325號行動電話 │32,000 元     │毒品所得新臺幣萬貳│
│    │        │        │前之路旁│撥打甲○○使用│              │仟元沒收，如全部或一│
│    │        │        │        │之0000000000號│              │部不能沒收時，以其財│
│    │        │        │        │行動電話聯繫後│              │產抵償之；扣案之搭配│
│    │        │        │        │，約定地點交易│              │0000000000號門號使用│
│    │        │        │        │              │              │之行動電話機具壹支（│
│    │        │        │        │（經核對通訊監│              │不含SIM 卡）沒收。  │
│    │        │        │        │察譯文內容及郭│              │                    │
│    │        │        │        │怡君之供述，該│              │                    │
│    │        │        │        │次交易郭怡君除│              │                    │
│    │        │        │        │使用0000000000│              │                    │
│    │        │        │        │號行動電話外，│              │                    │
│    │        │        │        │尚使用00000000│              │                    │
│    │        │        │        │25號行動電話與│              │                    │
│    │        │        │        │甲○○聯繫，爰│              │                    │
│    │        │        │        │就此部分事實予│              │                    │
│    │        │        │        │以更正）      │              │                    │
├──┼────┼────┼────┼───────┼───────┼──────────┤
│ ４ │詹正彬  │98年3 月│苗栗縣頭│詹正彬以其使用│愷他命1包，   │甲○○販賣第三級毒品│
│    │        │5 日上午│份鎮中華│之0000000000號│500元         │，處有期徒刑貳年陸月│
│    │        │（1 次）│路「四海│行動電話撥打連│              │。未扣案之販賣第三級│
│    │        │        │遊龍鍋貼│哲維使用之0916│              │毒品所得新臺幣伍佰元│
│    │        │        │專賣店」│661245號行動電│              │沒收，如全部或一部不│
│    │        │        │前      │話聯繫後，約定│              │能沒收時，以其財產抵│
│    │        │        │        │地點交易。    │              │償之；扣案之搭配0916│
│    │        │        │        │              │              │661245號門號使用之行│
│    │        │        │        │              │              │動電話機具壹支（不含│
│    │        │        │        │              │              │SIM 卡）沒收。      │
├──┼────┼────┼────┼───────┼───────┼──────────┤
│ ５ │詹正彬  │98年3 月│苗栗縣竹│詹正彬以其使用│愷他命1 包，  │甲○○販賣第三級毒品│
│    │        │8 日凌晨│南鎮和仁│之0000000000號│500 元        │，處有期徒刑貳年陸月│
│    │        │1 時15分│街71巷33│行動電話撥打連│              │。未扣案之販賣第三級│
│    │        │許      │號前（即│哲維使用之0916│              │毒品所得新臺幣伍佰元│
│    │        │（1次） │甲○○住│661245號行動電│              │沒收，如全部或一部不│
│    │        │        │處前）  │話聯繫後，約定│              │能沒收時，以其財產抵│
│    │        │        │        │地點交易。    │              │償之；扣案之搭配0916│
│    │        │        │        │              │              │661245號門號使用之行│
│    │        │        │        │              │              │動電話機具壹支（不含│
│    │        │        │        │              │              │SIM 卡）沒收。      │
└──┴────┴────┴────┴───────┴───────┴──────────┘


司法院資訊處製作；財團法人民間司法改革基金會備份。
